臺灣臺南地方法院刑事判決　　　　　　　100年度訴字第763號
公　訴　人　臺灣臺南地方法院檢察署檢察官
被　　　告　蔡信璋
上列被告因違反毒品危害防制條例案件，經檢察官提起公訴（10
0年度毒偵字第1170號、100年度毒偵字第1173號），被告於準備
程序進行中就被訴事實為有罪之陳述，經本院合議庭裁定由受命
法官獨任進行簡式審判程序後，判決如下：
    主  文
蔡信璋施用第一級毒品，共貳罪，均累犯，各處有期徒刑拾月；
又施用第二級毒品，累犯，處有期徒刑肆月。應執行有期徒刑壹
年肆月。
    事實及理由
一、犯罪事實：蔡信璋前因施用毒品案件，於民國九十二年四月
    二十四日執行觀察勒戒完畢釋放後，由臺灣臺南地方法院檢
    察署檢察官以九十二年度戒毒偵字第六四六號為不起訴處分
    確定。嗣蔡信璋復因違反麻醉藥品管制條例、肅清煙毒條例
    及施用毒品案件，先後經法院判處有期徒刑四月、三年二月
    、十三年、八月確定，於九十八年八月三十一日減刑執行完
    畢。仍不知悔改，又基於施用第一、二級毒品之犯意，於一
    ００年二月五日八、九時許，在其臺南市○區○○路三四０
    巷二號住處，分別施用第一級毒品海洛因及第二級毒品甲基
    安非他命各一次，再於一００年五月八日九時許，在臺南市
    ○區○○路萬年殿公園廁所，施用第一級毒品海洛因一次，
    為警先後於一００年二月五日十八時五十五分、同年五月八
    日二十三時對蔡信璋採尿送驗查獲。案經臺南市政府警察局
    第二分局移送臺灣臺南地方法院檢察署檢察官偵查起訴。
二、本件係經被告蔡信璋於準備程序期日為有罪之陳述，而經本
    院合議庭裁定由受命法官獨任以簡式審判程序加以審理，依
    據刑事訴訟法第二百七十三條之二規定排除嚴格證據調查；
    並依同法第三百十條之二準用第四百五十四條之規定製作略
    式判決書，先予敘明。
三、證據名稱：
  (一)被告自白。
  (二)臺灣科技檢驗公司一００年四月八日濫用藥物檢驗報告及偵
    辦毒品危害防制條例案送驗尿液年籍對照表各一紙及臺灣科
    技檢驗公司一００年五月三十一日濫用藥物檢驗報告及偵辦
    毒品危害防制條例案送驗尿液年籍對照表各一紙。
四、按海洛因、甲基安非他命係毒品危害防制條例第二條第二項
    第一、二款所稱之第一、二級毒品，不得持有、施用。又按
    九十二年七月九日修正公布、九十三年一月九日施行之毒品
    危害防制條例第二十條、第二十三條將施用毒品之刑事處遇
    程序，區分為「初犯」及「五年內再犯」、「五年後再犯」
    ；依其立法理由之說明：「初犯」，經觀察、勒戒或強制戒
    治後，應為不起訴處分或不付審理之裁定，經觀察、勒戒或
    強制戒治執行完畢釋放後，「五年內再犯」者，因其再犯率
    甚高，原實施之觀察、勒戒及強制戒治既已無法收其實效，
    爰依法追訴或裁定交付審理。至於經觀察、勒戒或強制戒治
    執行完畢釋放後，「五年後再犯」者，前所實施之觀察、勒
    戒或強制戒治已足以遮斷其施用毒品之毒癮，為期自新及協
    助其斷除毒癮，仍適用「初犯」規定，先經觀察、勒戒或強
    制戒治之程序。從而依修正後之規定，僅限於「初犯」及「
    五年後再犯」二種情形，始應先經觀察、勒戒或強制戒治程
    序；倘被告於五年內已再犯，經依法追訴處罰，縱其第三次
    （或第三次以上）再度施用毒品之時間，在初犯經觀察、勒
    戒或強制戒治執行完畢釋放五年以後，已不合於「五年後再
    犯」之規定，且因已於「五年內再犯」，顯見其再犯率甚高
    ，原實施觀察、勒戒或強制戒治，已無法收其實效，即應依
    該條例第十條處罰。至於第三次（或第三次以上）施用毒品
    之時間，是否宜有期間限制？以多久為適宜？則分屬刑事政
    策、專門醫學之範圍，非審判機關所能決定，有待循立法途
    徑解決（最高法院九十七年九月九日九十七年度第五次刑事
    庭會議決議意旨參照）。查本件被告依上揭犯罪事實欄所載
    ，顯係初次施用毒品後，五年內再施用海洛因及甲基安非他
    命，核係犯該條例第十條第一項之施用第一級毒品罪及同條
    第二項之施用第二級毒品罪。其持有第一、二級毒品，嗣進
    而施用之，持有之低度行為應為施用之高度行為所吸收，不
    另論罪。被告所犯上開施用第一級毒品罪二次及施用第二級
    毒品罪一次，犯意各別，應予分論併罰。又被告有如犯罪事
    實欄所示之前科罪刑，且於九十八年八月三十一日執行完畢
    ，有臺灣高等法院被告前案紀錄表在卷足憑，其於有期徒刑
    執行完畢後，五年以內故意再犯本件有期徒刑以上之罪，為
    累犯，依刑法第四十七條第一項規定加重其刑。爰審酌被告
    有施用毒品案件前科及觀勒戒治紀錄、素行不佳、惟施用毒
    品乃屬自戕行為且犯後坦承犯行態度良好、檢察官求刑等一
    切情狀，爰量處如主文所示之刑，並定其應執行之刑。
據上論斷，應依刑事訴訟法第二百九十九條第一項前段、第二百
七十三條之一第一項、第二百八十四條之一、第三百十條之二、
第四百五十四條，毒品危害防制條例第十條第一項、第二項，刑
法第十一條、第四十七條第一項、第五十一條第五款，判決如主
文。
本案經檢察官淑妤到庭執行職務
中    華    民    國   100    年    8     月    24    日
                  刑事第十一庭  法  官  鍾邦久
以上正本證明與原本無異。
如不服本判決應於收受本判後10日內向本院提出上訴書狀，並應
敘述具體理由。其未敘述上訴理由者，應於上訴期間屆滿後20日
內向本院補提理由書狀（均須按他造當事人之人數附繕本）「切
勿逕送上級法院」。
                                書記官  蔡志賢
中    華    民    國   100    年    8     月    24    日
附錄本案論罪科刑法條：
毒品危害防制條例第10條
施用第一級毒品者，處 6 月以上 5 年以下有期徒刑。
施用第二級毒品者，處 3 年以下有期徒刑。